【裁判字號】    97,訴,772
【裁判日期】    970703
【裁判案由】    妨害自由等
【裁判全文】
臺灣高雄地方法院刑事判決              96年度訴字第3666號
                                      97年度訴字第772號
公  訴  人  臺灣高雄地方法院檢察署檢察官
被      告  張進泰
被      告  張黃秀麗
前2人共同
選任辯護人  江雍正  律師
            李汶哲  律師
            吳晉賢  律師
被      告  林正坤
選任辯護人  陳正達  律師
            許惠珠  律師
被      告  黃昭憲
選任辯護人  鍾義  律師
被      告  翁金德
                      樓
選任辯護人  林樹根  律師
            洪茂松  律師
            邱麗妃  律師
被      告  甲○○
選任辯護人  邱揚勝律師
上列被告因妨害自由等案件，經檢察官分別提起公訴（96年度偵
字第15232 、16957 、17585 、23831 號、96年度偵緝字第4198
號），本院合併審理，判決如下：
    主  文
張進泰共同連續犯私行拘禁罪，處有期徒刑貳年陸月，減為有期
徒刑壹年月，扣案如附表編號1 至4 號所示之物品均沒收之；
又共同犯私行拘禁罪，處有期徒刑拾月，減為有期徒刑伍月，扣
案如附表編號1 至4 號所示之物品均沒收之；又共同犯強制罪，
處有期徒刑陸月，減為有期徒刑月；又共同犯私行拘禁罪，處
有期徒刑年肆月，扣案如附表編號1 至4 號所示之物品均沒收
之；又犯傷害罪，處有期徒刑陸月，減為有期徒刑月；又共同
犯私行拘禁罪，處有期徒刑貳年陸月，扣案如附表編號1 至4 號
所示之物品均沒收之。應執行有期徒刑柒年陸月，扣案如附表編
號1 至4 號所示之物品均沒收之。
林正坤共同犯私行拘禁罪，處有期徒刑貳年陸月，減為有期徒刑
壹年月，扣案如附表編號1 至4 號所示之物品均沒收之；又共
同犯傷害罪，處有期徒刑捌月，減為有期徒刑肆月；又犯傷害罪
，處有期徒刑陸月，減為有期徒刑月。應執行有期徒刑壹年捌
月，扣案如附表編號1 至4 號所示之物品均沒收之。
黃昭憲共同連續犯私行拘禁罪，處有期徒刑壹年肆月，減為有期
徒刑捌月，扣案如附表編號1 至4 號所示之物品均沒收之；又共
同犯私行拘禁罪，處有期徒刑貳年，減為有期徒刑壹年，扣案如
附表編號1 至4 號所示之物品均沒收之；又犯傷害罪，處有期徒
刑肆月，減為有期徒刑貳月。應執行有期徒刑壹年捌月，扣案如
附表編號1 至4 號所示之物品均沒收之。
翁金德共同犯剝奪他人行動自由罪，處有期徒刑捌月，減為有期
徒刑肆月；又共同犯剝奪他人行動自由罪，處有期徒刑捌月，減
為有期徒刑肆月；又共同犯剝奪他人行動自由罪，處有期徒刑捌
月，減為有期徒刑肆月。應執行有期徒刑拾月。
甲○○共同犯私行拘禁罪，處有期徒刑貳年陸月，減為有期徒刑
壹年月，扣案如附表編號1 至4 號所示之物品均沒收之；又共
同犯傷害罪，處有期徒刑拾月，減為有期徒刑伍月。應執行有期
徒刑壹年陸月，扣案如附表編號1 至4 號所示之物品均沒收之。
張黃秀麗無罪。
    事  實
一、張進泰曾借款予史文風、陳冠樺、卓芳成、歐榮德等人，因
    史文風等債務人未遵期償債，且避不見面，張進泰為向渠等
    催討債務，竟夥同林正坤（綽號「山雞）、黃昭憲（綽號「
    憲仔」）、翁金德（綽號「翁仔」）、林翊宸（綽號「阿猴
    」、甲○○（綽號「醫生仔」）、李文丁（綽號「阿丁」）
    （林翊宸及李文丁2人另經臺灣高雄地方法院檢察署通緝中
    ）及其他姓名年籍不詳之成年男子，基於概括之犯意聯絡，
    共同連續或個別為下列犯行：
（一）史文風及王雅蓮被害事實部分：
      史文風與張進泰係多年朋友，於民國93年間，史文風因投
      資生意，向張進泰借款新臺幣約（下同）300 萬元，嗣因
      週轉失靈，無力清償所積欠之債務，詎張進泰竟基於妨害
      自由之概括犯意，於：（1）93 年5 、6 月間某日，約史
      文風至高雄縣鳳山市○○路127 之2 號即張進泰之租屋處
      （下稱張進泰租屋處），俟史文風如期赴約，即強行將史
      文風拘禁在上址房間內，剝奪史文風之行動自由，期間約
      9 天，拘禁期間張進泰命史文風撥打電話聯絡其前妻王雅
      蓮前來，俟王雅蓮抵達後，張進泰即對王雅蓮揚言恐嚇稱
      ：如不簽立本票為史文風作保，即不讓史文風離去等語，
      致王雅蓮心生畏懼，受此脅迫始無奈簽發本票數紙交予張
      進泰，而行此無義務之事，張進泰始讓史文風、王雅蓮2
      人離去。（2）嗣因前開簽發之本票未兌現，張進泰復於
      93年12月間某日，在高雄縣鳳山市○○路，將史文風強押
      至同址拘禁，剝奪史文風之行動自由，期間長達20幾天之
      久，張進泰亦於該段期間內，喝令史文風撥打電話聯絡王
      雅蓮前來，俟王雅蓮到達後，張進泰仍以同一方式迫使王
      雅蓮再度行無義務之事而簽發本票數紙，始釋放史文風離
      去；（3）惟史文風嗣後仍無力清償，於95年4、5月間，
      張進泰復命具有犯意聯絡之林翊宸及7、8名姓名年籍不詳
      之成年男子攜帶電擊棒等物，前往史文風所經營之位於高
      雄縣阿蓮鄉小吃店內，先共同毆打史文風（所涉傷害罪嫌
      部分未據告訴）後，再強抓史文風之手腳，將其強押上車
      ，用帽子蓋住史文風頭部，載至張進泰租屋處之房間內拘
      禁，期間約4、5天，拘禁期間內，張進泰並令一姓名、年
      籍不詳之成年男子撥打電話予王雅蓮，要王雅蓮準備款項
      為史文風作保，否則不讓史文風離開，王雅蓮受此脅迫，
      不得不攜帶22萬元現金前往張進泰租屋處交予張進泰，張
      進泰復要脅王雅蓮簽發300萬元之本票而行無義務之事後
      ，始讓渠等離去。
（二）陳冠樺、陳雅玲被害事實部分：
      陳冠樺（原名陳宏祥）於93、94年間，透過友人之介紹向
      張進泰借款7 、8 萬元，事後欠款未還，至95年間加計利
      息已積欠張進泰26萬餘元。張進泰為逼迫陳冠樺清償債務
      ，竟與林翊宸、黃昭憲及李文丁及其他姓名年籍不詳之成
      年男子共同基於妨害自由之概括犯意聯絡，於：（1）95
      年年初某日，由張進泰駕車，搭載2 名姓名年籍不詳之成
      年男子，共同前往高雄縣鳳山市○○路某廟口處等候陳冠
      樺，待陳冠樺出現後，該2 名男子隨即強押陳冠樺上車，
      將之載往上揭張進泰租屋處內拘禁，共同剝奪陳冠樺之行
      動自由；張進泰並命陳冠樺以電話通知其妹陳雅玲到場為
      其擔保債務，始願意讓其離去。嗣陳雅玲接獲陳冠樺之通
      知，而於同日前往上址，因受張進泰如不為陳冠樺擔保債
      務，即不讓陳冠樺離去之脅迫，迫於無奈始在陳冠樺所簽
      發之30萬元本票上背書而行無義務之事，張進泰始同意渠
      等離去。（2） 嗣後，陳冠樺仍未清償債務且音訊全無，
      張進泰為逼使陳冠樺出面解決債務，遂命林翊宸、黃昭憲
      及另一名姓名、年籍不詳之成年男子，於95年6 月24日凌
      晨0 時許，由林翊宸駕車搭載黃昭憲及該名男子前往高雄
      縣永安鄉陳雅玲工作處所外等候，俟見陳雅玲走出，林翊
      宸、黃昭憲與該不詳男子隨即上前，請陳雅玲隨渠等上車
      ，將之載往上址之張進泰租屋處拘禁，並由林翊宸、黃昭
      憲、李文丁負責輪流看守，共同剝奪陳雅玲之行動自由。
      黃昭憲並要求陳雅玲撥打電話聯絡陳冠樺出面處理債務，
      嗣因陳雅玲實無法與陳冠樺取得聯繫，而於遭拘禁1 日後
      ，請其朋友與林翊宸協商，答應會找陳冠樺處理債務後，
      始於同年月26日凌晨0 時許獲釋。（3） 繼而張進泰仍多
      方打聽陳冠樺之下落，得悉陳冠樺係在臺灣臺中監獄服刑
      ，復夥同3 名姓名、年籍不詳之男子，於96年4 月3 日上
      午陳冠樺出獄之日，由張進泰駕車，搭載該3 名男子同往
      上開監獄外等候，待陳冠樺步出監獄大門之際，該3 名男
      子隨即上前強押陳冠樺上車，將之載至張進泰租屋處，到
      達該址後，張進泰之手下5 、6 人先共同毆打陳冠樺（所
      受傷害部分未據告訴），再將陳冠樺強押至該處1 樓之狹
      窄樓梯間內，以鐵鍊鍊住陳冠樺之右腳踝並上鎖，以此方
      式剝奪陳冠樺之行動自由，並由林翊宸打電話通知陳雅玲
      前來擔保，直至翌日，張進泰始命人解開其鐵鍊，惟仍繼
      續將陳冠樺私行拘禁在該處之樓梯間，直至同年月17日，
      因陳雅玲拜託陳冠樺之老闆吳光弘一同前往張進泰租屋處
      ，張進泰遂以吳光弘必須每月還2 萬元，方得釋放陳冠樺
      等語脅迫吳光弘，使其不得不簽發面額2 萬元之支票10張
      而行無義務之事後，其始釋放陳冠樺。
（三）周木山被害事實部分：
      周木山與歐榮德係連襟關係，歐榮德於93年間持周木山所
      簽發之支票2 紙作為擔保，向張進泰借款，事後因歐榮德
      無力償債，且下落不明，張進泰乃轉向周木山求償；於95
      年2 月2 日清晨，張進泰駕駛計程車，搭載林翊宸、黃昭
      憲及另1 名姓名、年籍不詳之男子，基於共同妨害自由之
      犯意聯絡，前往高雄縣仁武鄉○○○路384 巷周木山住處
      附近守候，於同日上午7 時許，見周木山駕車外出，即尾
      隨周木山至高雄市左營區蓮池潭「哈囉市場」工地附近，
      俟周木山停車於路邊，張進泰旋指示林翊宸等人下車將周
      木山強押進車，周木山甫上車，即遭林翊宸等人以黑色塑
      膠袋罩住頭部，將之載往張進泰租屋處拘禁。張進泰並對
      周木山嚇稱：要儘快聯絡家人籌錢還款，否則要將其拘禁
      於此等語，致周木山心生畏懼，而速以黃昭憲手機聯絡其
      妻周張桂香，要其聯絡友人謝清霖為其擔保。嗣於同日下
      午7 時許，周木山告知林翊宸等人其已聯絡完妥後，黃昭
      憲再以外套罩住周木山頭部，將之押上車，由林翊宸開車
      搭載周木山、黃昭憲及其他不詳姓名、年籍之男子約3 、
      4 名離去，途經高雄縣鳥松鄉澄清湖附近，黃昭憲方取下
      周木山之頭罩，由周木山指引前往高雄縣仁武鄉○○○路
      謝清霖經營之碳烤店，周張桂香、謝清霖因受渠等如不為
      周木山擔保，則不讓周木山離去之脅迫，迫於無奈始由周
      張桂香先交付現金3 萬元予林翊宸，再由謝清霖在周木山
      所簽發之本票上背書而行使無義務之事，林翊宸等人始釋
      放周木山而駕車離去。
（四）卓芳成、李鳳珠被害事實部分：
      卓芳成與張進泰係多年朋友，其之前曾陸續參加張進泰所
      招攬之互助會，因標會後未繳納會款及多次向張進泰借款
      ，前後共積欠張進泰約180 萬元之債務無力清償，詎張進
      泰竟與林翊宸、林正坤、黃昭憲、甲○○、李文丁等人共
      同基於妨害自由之犯意聯絡，先於：（1）95 年8 月27日
      下午，由林翊宸駕車，搭載林正坤、黃昭憲，共同前往雲
      林縣北港鎮府番里51號即卓芳成之妻李鳳珠娘家處，再由
      林翊宸撥打電話予張進泰後交予李鳳珠，由張進泰在電話
      中對李鳳珠恐嚇稱：找卓芳成出來，否則會將其押到鳳山
      去泡茶等語，致李鳳珠心生畏懼，而依渠等指示撥打電話
      聯絡正在高速公路上，搭車前往北部之卓芳成，接通後，
      林翊宸即在電話中向卓芳成恐嚇稱：「如不出面與張進泰
      協調債務，李鳳珠將被押走」等語，致卓芳成因心生畏懼
      ，遂依渠等之意，半途下車後即轉搭計程車至北港交流道
      處赴約，林翊宸等人則以：大家去高雄講一講，不要為難
      其家人等語，脅迫李鳳珠隨渠等上車後，將之載往北港交
      流道與卓芳成會合，俟卓芳成抵達後，林翊宸即喝令卓芳
      成上車，並不准2 人下車，共同將卓芳成夫妻載往前開張
      進泰租屋處拘禁，並由張進泰命林翊宸、林正坤、黃昭憲
      、甲○○等人負責看守，剝奪卓芳成、李鳳珠之行動自由
      。（2） 於95年8 月29日，因張進泰命林翊宸要卓芳成撥
      打電話請家人擔保債務，卓芳成遂以電話聯絡其父卓枝忠
      後，雙方約在高雄縣旗山鎮圓富里里長辦公室內協商債務
      ，隨後，林翊宸即指示具有犯意聯絡之翁金德駕駛車牌不
      詳之營業小客車，搭載卓芳成、李鳳珠及林正坤等人，林
      翊宸另駕駛一輛車牌不詳之自用小客車，搭載甲○○及其
      他姓名年籍不詳之成年男子2 名，共同前往該里長辦公室
      ，與卓芳成之家人協商債務，嗣因卓枝忠表示無法依張進
      泰之要求每月清償10萬元之分期債務，林翊宸等人旋即將
      卓芳成夫婦2 人強押回上址繼續囚禁。另於95年10月15日
      ，張進泰復指示林翊宸，聯絡具有犯意聯絡之翁金德駕駛
      上開小客車，搭載甲○○及1 名年籍姓名不詳男子，再度
      帶卓芳成至其旗山住處找其父母協商債務，惟因卓枝忠無
      資力可擔保卓芳成之180 萬元債務，協商未獲結果，渠等
      仍將卓芳成帶回原址拘禁。（3） 於95年8 月27日至同年
      10月22日歐榮德至同址囚禁（歐榮德被害事實部分詳後述
      ）期間，林翊宸、林正坤、甲○○、黃昭憲等人奉張進泰
      之命，除共同日夜輪流看守卓芳成夫妻，斷絕其對外界之
      聯絡外，並限制卓芳成夫妻只能坐在該址1 樓客廳中間沙
      發處，除上廁所外，不能自由走動，林正坤並與其年籍姓
      名不詳之成年友人2 名對卓芳成、李鳳珠恐嚇稱：「期限
      為9 月12日，若不好好處理債務，會讓你們死的很難看」
      、「若不處理債務，會帶你們去臥軌」、「你們趕快處理
      ，否則要要買農藥給卓芳成喝，再將他的屍體丟出去」，
      甲○○亦曾對2 人恐嚇以：「如果不處理，要剁你們的手
      指頭寄回旗山老家，要讓你們僅剩一手一腳」等語，致卓
      芳成、李鳳珠心生畏懼；期間黃昭憲復於95年9 月間某日
      ，另基於傷害之犯意，徒手毆打卓芳成腹部成傷，甲○○
      並於95年9 月12日，因不滿卓芳成請來之朋友僅提供20萬
      支票，不願擔任人保，與林正坤另基於傷害之犯意聯絡，
      由甲○○持木棍毆打卓芳成之頭部及身體，林正坤以手腳
      踹打卓芳成背部、眼睛，造成卓芳成受有頭部外傷、左眼
      瘀腫、流鼻血、脊椎骨第五節斷裂等傷害，甲○○並向卓
      芳成恐嚇以：「明日如果再找不到保人，要讓你生不如死
      。」等語，致卓芳成當夜即因心理壓力，及不堪長期受張
      進泰等人恐嚇、拘禁及毒打，趁張進泰等人不注意之際，
      先以刮鬍刀刀片割腕，再到廁所內喝鹽酸以圖自殺，因李
      鳳珠即時發現，而由張進泰、林正坤將卓芳成送往「國軍
      802 高雄總醫院」急救、住院，卓芳成始倖免於難；（4
      ）95 年9 月12日至同年月21日，卓芳成住院期間，張進
      泰仍命林正坤、黃昭憲、甲○○、林翊宸等人在醫院看守
      、監視卓芳成夫妻，以避免渠等向外求救，張進泰並命李
      鳳珠不得亂說話，致李鳳珠心生恐懼，因而錯失與外界求
      援之機會；嗣卓芳成於同年9月21日出院，林正坤再強將
      卓芳成夫妻押回上址2 樓房間內繼續囚禁，並於隔日另基
      於傷害之犯意，再度以手毆打卓芳成鼻子及以雞毛撢子打
      其後背，致卓芳成鼻子流血及左手臂麻痺。而卓芳成出院
      當天，張進泰即命甲○○、林翊宸2 人拿本票7 張（6 張
      面額為10萬元及1 張面額為5萬元）計面額共65萬元之本
      票，脅迫李鳳珠簽立，嗣於95年10月底，林翊宸復脅迫李
      鳳珠簽立36張面額為1 萬8000元之本票及借據1 張，及在
      卓芳成簽立之本票上擔保。（5） 迄於95年10月22日晚上
      ，歐榮德同遭張進泰等人強押至上址樓梯間囚禁後，張進
      泰即將卓芳成夫妻改至2 樓房間拘禁，由張進泰自行看守
      ，期間張進泰除繼續剝奪其2 人之自由外，亦曾於95年
      10月22日至96年5 月24日間不詳時間，因知悉卓芳成家人
      報警，而另基於傷害犯意，毆打卓芳成成傷，復有數次於
      半夜時分，命令卓芳成自2 樓下來、與歐榮德2 人在該處
      半坪不到之樓梯間半蹲、對看，並於96年5 月6 日，張進
      泰再度命卓芳成、李鳳珠、歐榮德3 人至該處1 樓客廳半
      蹲，並向李鳳珠恐嚇稱：「給你3 天的時間找娘家的人來
      擔保65萬元，如果沒有，就不讓你看到你的兒子、女兒；
      你如果不處理，我就繼續養你（即拘禁之意）」等語，致
      李鳳珠心生畏懼；嗣後，張進泰並持鐵鍊1 條及鎖頭2 個
      ，命令卓芳成、歐榮德褪去外褲，自行以鐵鍊一端鍊住渠
      等雙腳，另一端鍊住鐵製樓梯扶把，並且上鎖，將之繼續
      囚禁在該址1 樓之狹窄樓梯間內，直至96年5 月24日始經
      警救出（詳後述）為止，共拘禁其卓芳成夫妻近9 個月。
（五）歐榮德被害事實部分：
      歐榮德於93年間曾向張進泰借款100 萬元，事後因生意失
      敗無力清償，張進泰為向歐榮德要債，竟夥同翁金德、李
      文丁等人，共同基於妨害自由之犯意聯絡，於95年10月
      22日，由翁金德駕駛車號不詳之黑色自用小客車，搭載李
      文丁及另1名姓名、年籍不詳男子，張進泰則自行騎乘機
      車，共同前往歐榮德之住處附近守候，於同日下午7時許
      ，見歐榮德騎乘機車外出，張進泰等人遂駕車自後尾隨，
      行至高雄縣鳳山市○○○路與王生明路口附近之統一超商
      前，見歐榮德停車進入超商購買物品，李文丁及該名男子
      隨即下車，在超商門口前守候，歐榮德一走出超商，李文
      丁即用手抓歐榮德右手，另一男子則抓其左手，將歐榮德
      強押進翁金德駕駛之車輛，並載往上開張進泰租屋處拘禁
      ，拘禁當日，張進泰即拿鐵鍊及鎖頭予歐榮德，命其自行
      用鐵鍊鍊住雙腳腳踝及樓梯鐵製扶把，直至1 個月後，因
      歐榮德之腳腫大，張進泰始將腳鍊放開，約1 個月後，張
      進泰又以腳鍊將其與一年籍、姓名不詳之女子共同鏈在該
      處約4 、5 個小時，於96年4 月3 日，復將其與陳冠樺共
      同鏈在該處（如前事實（二）所述），於隔日始解開2 人
      之腳鏈，期間張進泰並不時以要帶其去活埋等語恐嚇歐榮
      德，使其心生恐懼，及命其半蹲等行無義務之事，並曾以
      電擊棒電擊其腰部，及毆打歐榮德頭部（傷害部分業經歐
      榮德撤回告訴，詳後述），而於96年5 月6 日，張進泰又
      命其與卓芳成共同鏈在該處（如前事實（四）所述），直
      至96年5 月24日經警救出為止，共拘禁歐榮德近7 個月。
（六）於96年5 月間，因李鳳珠以藏放之行動電話趁隙發送簡訊
      向其小叔卓煥欽求救，於96年5 月22日，卓煥欽、卓枝忠
      2 人報警後，經警於96年5 月24日下午1 時40分許，經警
      持持搜索票，在張進泰住處及租屋處實施搜索，當場在上
      開租屋處1 樓樓梯間救出遭鐵鍊綑綁之卓芳成及歐榮德，
      並在同址2 樓房間內救出李鳳珠，並查扣得如附表所示之
      物，而循線查悉上情。
 二、案經高雄市政府警察局新興分局移請臺灣高雄地方法院檢
     察署檢察官偵查起訴。
    理  由
壹、證據能力方面：
一、按被告以外之人於審判外之言詞或書面陳述，除法律有規定
    者外，不得作為證據，刑事訴訟法第159 條第1 項定有明文
    ，此即學理上所稱之「傳聞證據排除法則」，而依上開法律
    規定，傳聞證據原則上固無證據能力，但如法律別有規定者
    ，即例外認有證據能力。又按被告以外之人於偵查中向檢察
    官所為陳述，除顯有不可信之情況者外，得為證據；被告以
    外之人於檢察事務官、司法警察官或司法警察調查中所為之
    陳述，與審判中不符時，其先前之陳述具有較可信之特別情
    況，且為證明犯罪事實存否所必要者，亦得為證據，同法第
    159 條之1第2 項、第159 條之2 分別定有明文。
二、證人王雅蓮、卓芳成於偵查中訊問所為之陳述：
（一）查本判決下列所引用之證人王雅蓮於偵查中之證言，關於
      史文風被押走、拘禁過程，係自史文風處聽聞得來，係屬
      傳聞，而無證據能力，惟其前往作保而使史文風得離開一
      節，為其親身經歷，且此部分偵查中證詞業經具結，其可
      信度極高，被告張進泰、張黃秀麗及其辯護人並無釋明此
      部分證詞有何「顯有不可信之情況」之理由，即應認其有
      證據能力。
（二）按詰問權係指訴訟上當事人有在審判庭輪流盤問證人，以
      求發真實，辨明供述證據真偽之權利，其於刑事訴訟制度
      之設計，以刑事訴訟法第166 條以下規定之交互詰問為實
      踐，屬於人證調查證據程序之一環；與證據能力係指符合
      法律所規定之證據適格，而得成為證明犯罪事實存在與否
      之證據資格，性質上並非相同。偵查中檢察官為蒐集被告
      犯罪證據，訊問證人旨在確認被告嫌疑之有無及內容，與
      審判期日透過當事人之攻防，調查證人以認定事實之性質
      及目的，尚屬有別。偵查中訊問證人，法無明文必須傳喚
      被告使之得以在場，刑事訴訟法第248 條第1 項前段雖規
      定：「如被告在場者，被告得親自詰問」，事實上亦難期
      被告有於偵查中行使詰問權之機會，是此項詰問權之欠缺
      ，非不得於審判中捨棄詰問權，或證人客觀上有不能受詰
      問之情形，自無不當剝奪被告詰問權行使之可言（最高法
      院96年度台上字第4064、4365號判決意旨參照）。是辯護
      人以未行使對質詰問權為由爭執證人卓芳成偵查中證述之
      證據能力等語，並不足採，卓芳成於偵查中之證言應有證
      據能力。
三、證人王雅蓮、陳冠樺、陳雅玲、歐榮德、周木山、卓芳成、
    李鳳珠、卓煥欽、張進泰、張黃秀麗、翁金德、林正坤、黃
    昭憲在警察局詢問時所為之陳述：
（一）按刑事訴訟法第159 條之2 規定中所謂「前後陳述不符」
      之要件，應就前後階段之陳述進行整體判斷，以決定其間
      是否具有實質性差異，惟無須針對全部陳述作比較，陳述
      之一部分有不符，亦屬之。而所謂「較可信之特別情形」
      之情形，亦應就前後陳述時之各種外部情況進行比較，以
      資決定何者外部情況具有可信性，若其陳述係在特別可信
      之情況所為，則虛偽陳述之危險性即不高，雖係審判外陳
      述，或未經被告反對詰問，仍得承認其有證據能力，又此
      之「必要性」要件，必須該陳述之重要待證事實部分，與
      審判中之陳述有所不符，包括審判中改稱忘記、不知道等
      ，雖非完全相異，但實質內容已有不符者在內（最高法院
      96年度臺上字4304號、95年度臺上字第4414號判決意旨可
      資參照）。
（二）本件證人陳冠樺、陳雅玲、歐榮德、李鳳珠、卓煥欽於審
      理中之證述，對於被拘禁、簽立本票、被帶往拘禁過程是
      否平和、被恐嚇言語及收到簡訊內容為何等細節，證人於
      審理中陳述，部分改稱忘記了，部分與警詢中陳述相異，
      而均以其於警詢中陳述較為詳盡，揆之上開說明，是仍可
      認渠等於警詢中陳述與與審理之證述不符。又本院審酌證
      人陳冠樺、陳雅玲、歐榮德、李鳳珠、卓煥欽於警詢中陳
      述，並無證據足認有遭到強暴、脅迫、詐欺或其他不正方
      法之對待之情形，致影響其陳述之任意性，且事發距今已
      近1 年至2 年半不等，是以其於警詢中之陳述較接近案發
      時點，記憶應較為清晰，復因當時其未直接面對被告之質
      疑，心理壓力較小，較為平穩篤定而無顧忌，較無機會受
      被告張進泰等人或其他利害關係人之影響，而有虛捏其詞
      之時間等一切情狀後，應認具有較可信之特別情況，且為
      證明被告張進泰等人犯罪事實存否所必要，依上揭規定，
      認證人陳冠樺、陳雅玲、歐榮德、李鳳珠、卓煥欽於警詢
      中之證言具有證據能力。
（三）又按刑事審判上之共同被告，係為訴訟經濟等原因，由檢
      察官或自訴人合併或追加起訴，或由法院合併審判所形成
      ，其間各別被告及犯罪事實仍獨立存在，故共同被告對於
      其他共同被告之案件而言，為被告以外之第三人，本質上
      屬於證人。為確保被告對證人之詰問權，證人於審判中，
      應依法定程序到場具結陳述，並接受被告之詰問，其陳述
      始得作為認定被告犯罪事實之判斷依據，此觀司法院釋字
      第582 、592 號解釋意旨甚明。是被告張進泰、張黃秀麗
      、翁金德、林正坤、黃昭憲、甲○○所作陳述關於其他被
      告是否有起訴書所載犯行部分，本質上係屬證人，又被告
      張進泰、林正坤、黃昭憲、張黃秀麗業於本院97年5 月15
      日審理期日到庭具結作證並進行交互詰問，而上開被告於
      警詢中陳述關於參與看守之人為誰、分工情形等節，核與
      渠等於審理中證述於細節上不盡完全相符，依前揭關於證
      人陳冠樺等人在警詢中之陳述在客觀上具有較可信特別情
      況之相同理由，及其於警詢時甫接受調查，尚未經檢察官
      提起公訴之前，衡情渠等所受來自本身畏罪及外界其他共
      犯之各項壓力，廣度、強度也應當較少、較淺等一切情狀
      後，應認具有較可信之特別情況，而認共同被告張進泰、
      林正坤、黃昭憲、張黃秀麗於警詢中之證言具有證據能力
      。
（四）另證人王雅蓮於警詢中所為陳述之證據能力，因證人王雅
      蓮業經本院傳喚到庭作證，而其於本院審判期日所為之證
      述情節，核與其於警詢中所為之陳述情節均相符，因而與
      刑事訴訟法第159 條之2 規定要件不符，亦核無刑事訴訟
      法第159 條之3 、之4 或之5 所規定之傳聞法則例外之情
      形，故認證人王雅蓮於警詢中所為之陳述，應無證據能力
      。
（五）至於證人卓芳成、周木山於警詢中證述之證據能力，為被
      告以外之人於審判外之陳述，又查無符合刑事訴訟法規定
      之例外情形，應無證據能力，惟仍得用以彈劾證人之證詞
      ，附此敘明。
四、按被告以外之人於審判外之陳述，雖不符刑事訴訟法第159
    條之1 至之4 之規定，然經當事人於審判程序同意作為證據
    ，法院審酌該言詞陳述或書面陳述作成時之情況，認為適當
    者，亦得為證據。當事人、代理人或辯護人於法院調查證據
    時，知有第159 條第1 項不得為證據之情形，而未於言詞辯
    論終結前聲明異議者，視為有前項之同意，同法第159 條之
    5 定有明文。除上開證人之陳述外，本判決下列所引用之證
    據，業經被告張進泰、張黃秀麗、翁金德、林正坤、黃昭憲
    、甲○○及其辯護人、檢察官於本院準備程序時表示均無意
    見，且於本案調查證據時，均知有不得為證據之情形，亦未
    於言詞辯論終結前聲明異議（見本院卷第225-271 頁），依
    上開規定，已擬制同意其有證據能力，本院審酌該等傳聞證
    據作成時之狀況，並無不宜作為證據之情形，依前開說明，
    均得作為證據。
貳、實體部分：
甲、有罪部分：
一、犯罪事實（一）部分：
    訊據被告張進泰固坦認93年間，史文風確實有2 次留置在其
    租屋處，及95年間曾拘禁史文風，及強制王雅蓮簽發本票之
    事實，惟矢口否認93年間有何私行拘禁之犯行，辯稱：其沒
    有囚禁史文風，是史文風自己來，每次史文風都和其睡在一
    起，後來史文風也自己離開云云，惟查：上開犯罪事實（一
    ）之全部事實，業經證人史文風於審理中，證人王雅蓮於偵
    查中、審理中證述綦詳，另有扣案之史文風及王雅蓮簽立本
    票共45張，史文風所有之土地所有權狀、地權資料等件附卷
    可稽。被告張進泰雖辯稱史文風係出於自願，其沒有拘禁伊
    云云，惟史文風在張進泰租屋處時，乃遭張進泰限制自由，
    拘禁於房間內不得自由出入一情，除經證人史文風於審理中
    證述甚明外，復衡以常情，史文風於93年間既積欠張進泰數
    百萬元債務而無力償還，其躲避張進泰之追討尚恐不及，豈
    有無故自願至張進泰租屋處居住，甚而長達9 天至20餘天之
    理，且史文風若得自行離開，王雅蓮又何有前往簽立本票作
    為擔保之必要，顯見被告張進泰所辯，顯悖常情，委無可採
    ，上開事實，堪可認定。
二、犯罪事實（二）部分：
    訊據被告張進泰對犯罪事實（二）之數次私行拘禁、強制之
    犯行坦承不諱，被告黃昭憲於警詢、偵查中原坦承有強押及
    看管陳雅玲之犯行，惟於審理中翻異前詞，矢口否認有何妨
    害自由之犯行，辯稱：其沒有強押陳雅玲，陳雅玲是自行上
    車的，其沒有看管陳雅玲云云，經查：
（一）張進泰於95年年初、96年4 月3 日親自駕車強押陳冠樺至
      上開租屋處分別拘禁1 天、10餘天，並分別以此脅迫陳雅
      玲、吳光弘前來簽立本票始釋放陳冠樺，並於95年6 月間
      ，為使陳冠樺出面解決債務，命林翊宸等人強押陳雅玲回
      上址拘禁等情，業經證人陳冠樺於警詢、偵查中，陳雅玲
      於警詢、偵查、審理中證述甚詳並互核相符，且關於陳冠
      樺第2 次遭拘禁之情節，亦經當時同被拘禁於張進泰租屋
      處1 樓樓梯間之證人歐榮德於警詢及偵查中證述無訛，並
      參以李鳳珠之求救簡訊照片4 張，其內容提及：「... 那
      是4 月份有一個欠他錢的人在台中監獄被關3 個月，他很
      清楚知道什麼時間出獄，他去監獄門口把人抓到，這個人
      已經處理好了... 」等語，有上開簡訊翻拍照片4 張及臺
      灣台中監獄出獄通知簿1 紙等件（見警卷第69、79頁）附
      卷可佐，是被告張進泰之上開任意性自白，應與事實相符
      。
（二）被告黃昭憲雖否認有參與妨害陳雅玲自由部分犯行，辯稱
      ：其只有陪同林翊宸，沒有看管陳雅玲云云，惟其於警詢
      中供稱：我陪林翊宸一起去永安鄉找陳雅玲，林翊宸問陳
      雅玲要上車談或在這邊談，如果無法處理就回鳳山處理，
      陳雅玲自行上車後，我坐在後座，陳雅玲坐右前座，一起
      回張進泰租屋處，我於當日上午有看管陳雅玲至當日晚上
      9 至10時即離開，李文丁有時會看管，是林翊宸唆使我看
      管陳雅玲（見96年偵字第17585 號卷第22-30 頁），及於
      偵查中亦供述：當天到永安鄉，林翊宸搖下車窗對陳雅玲
      說要在車內談，還是在外面談，陳雅玲就上車來，但因談
      不出結果，所以我們就將陳雅玲載回張進泰租屋處，拘禁
      大概2 天等語（同上卷第99-108頁），核與證人陳雅玲於
      警、偵、審理中所證述之拘禁經過與期間相符，是被告黃
      昭憲雖於審理中翻異前詞，辯稱沒有參與看守云云，然其
      若未參與拘禁陳雅玲之過程，豈會對陳雅玲被拘禁之天數
      及看守陳雅玲之人為誰，均能清楚細數，均足認其事後翻
      異之語，顯係卸責之詞，不足採信。又陳雅玲於該日縱係
      自願上林翊宸駕駛之車輛，然乃因其自認非債務人，只知
      要去鳳山處理陳冠樺之債務，並不知會遭被告黃昭憲及林
      翊宸等人拘禁之故，而林翊宸與被告黃昭憲等人帶陳雅玲
      至張進泰租屋處時，被告黃昭憲即要求陳雅玲撥打電話聯
      絡陳冠樺，並由被告黃昭憲親自與陳冠樺通話，在陳冠樺
      未出面前，陳雅玲並無法自由離去，其行動自由顯然已被
      剝奪，此經證人陳雅玲於審理中證述無誤（見本院卷（二
      ）第71-78 頁），並於97年3 月20日審理期日經證人陳雅
      玲當庭指認被告黃昭憲係為看守之人無訛，足認被告黃昭
      憲及其辯護人所辯，要屬無稽，殊無可採，被告黃昭憲確
      有參與拘禁陳雅玲一情，足堪認定。
三、犯罪事實（三）部分：
     訊據被告張進泰、黃昭憲對於上開犯罪事實（三）之拘禁
     、強制犯行，於審理中均業已全部坦認不諱，上開犯罪事
     實（三）之全部事實，業經證人周木山於偵查時結證明確
     ，並核與被害張進泰、黃昭憲之供述相符，足認被告張進
     泰、黃昭憲於上開出於任意性之自白，係屬事實，足堪認
     定。
四、犯罪事實（四）部分：
    被告張進泰對犯罪事實（四）部分，固對私行拘禁、強制、
    恐嚇之犯行坦認不諱，惟矢口否認有何傷害犯行，辯稱：毆
    打等情事係為林翊宸指使林正坤等人所為，與伊無關云云；
    被告林正坤、黃昭憲則均坦認有私行拘禁、傷害之行為，惟
    矢口否認有何恐嚇之犯行；被告甲○○固坦承有傷害之行為
    ，惟矢口否認有何妨害自由、恐嚇、強制之犯行，辯稱：其
    因為欠張進泰債務，才會受林翊宸所逼毆打卓芳成，其當時
    有正當工作，沒有參與看守云云；被告翁金德則坦認95年8
    月29日、95年10月15日曾2 次載卓芳成、林翊宸等人至旗山
    圓富里里長辦公室，惟矢口否認有何妨害自由等犯行，辯稱
    ：其只是開計程車的，其不知道張進泰所為何事，其所為均
    與其無關云云。經查：
（一）卓芳成因積欠張進泰約180 萬元之債務無力清償，張進泰
      遂於95年8 月27日下午，命林翊宸駕車，搭載林正坤、黃
      昭憲等人，共同將卓芳成夫妻載往前開張進泰租屋處拘禁
      ；及95年8 月27日至同年9 月12日間，被告林正坤、甲○
      ○、黃昭憲均曾毆打卓芳成成傷，而95年9 月12日卓芳成
      即因不堪虐待，曾以割腕，喝鹽酸之方式自殺未遂，復於
      同年月21日出院後再度被帶至上址拘禁，被告林正坤復另
      於9 月22日另以手及雞毛撢子毆打卓芳成成傷；自95年10
      月22日歐榮德同遭囚禁後，卓芳成夫妻則改至2 樓房間拘
      禁，由張進泰負責看守，並於96年5 月6 日，張進泰改以
      鐵鍊鍊住雙腳方式，將卓芳成、歐榮德拘禁於該址1 樓樓
      梯間，直至李鳳珠傳簡訊予卓煥欽求救，經卓煥欽報警後
      於96年5 月24日經警救出，卓芳成夫妻始被釋放等情，經
      證人卓芳成於偵查中、李鳳珠及歐榮德於警詢、偵查、審
      理中指證歷歷，並有扣案之鐵鍊、門鎖、鑰匙等物，及國
      軍高雄總醫院診斷證明書1 紙，96年5 月24日現場蒐證照
      片11張、李鳳珠傳給卓煥欽之求救簡訊照片16張，及扣押
      清單1 份（見警卷第77-80 、90-95 頁）等件附卷可稽，
      並為被告所不爭執，上開事實，堪可認定。
（二）被害人卓芳成、李鳳珠自95年8 月27日遭被告張進泰拘禁
      後，張進泰即命林翊宸與被告林正坤、黃昭憲、甲○○等
      人即負責輪流看守卓芳成夫妻一事，業經被告林正坤、黃
      昭憲於警、偵時坦承不諱，被告甲○○雖於審理時矢口否
      認上情，惟查：被害人李鳳珠於審理中證述：「（在庭被
      告是否都在那裡出入？）是。」、「（他們工作？）山雞
      （即林正坤）、醫生仔（即甲○○）、憲仔（即黃昭憲）
      輪流看顧，阿泰（即張進泰）進來就用三字經罵我們。」
      、「（你被限制行動時，看過甲○○幾次？）很多次，無
      法計數，有時他在那裡看顧、睡覺。」、「（為何認為他
      們在那裡泡茶、聊天、看電視是看顧你們？）他們叫我們
      打電話要錢，叫我們不能走動，且又打人。」等語明確（
      見本院卷(二)第133-141 頁），又參諸被告張進泰於警詢中
      供稱：「有時我要外出，我就拜託『阿猴』、『山雞』、
      『醫生仔』等人幫我看管... 」（見警卷第12頁），被告
      林正坤、黃昭憲亦於警詢、偵查時自承：囚禁卓芳成夫妻
      期間，係由渠2 人與張進泰、林翊宸、甲○○負責輪流看
      守，林翊宸每隔幾天就會叫渠2 人買便當等語（見96年度
      偵字第17585 號第101 、20頁），足見被告甲○○確有參
      與看守工作甚明。被告張進泰、林正坤雖於審理時翻異前
      詞，辯稱甲○○沒有參與看守工作云云，惟林正坤先於準
      備程序稱：負責看守之人是張進泰與伊，甲○○、林翊宸
      只是去現場找張進泰並在該處和他聊天云云（見本院卷(一)
      第47頁），其於審理中竟改稱：看守之人是伊與林翊宸，
      林翊宸負責晚上，伊負責白天云云（見本院卷(二)第192-19
      3 頁），其供述除先後不一，相互矛盾外，且與張進泰於
      審理中證稱：95年8 、9 月很少在上開租屋處出入等語亦
      相扞格（見本院卷(二)第188 頁），足見被告張進泰、林正
      坤於審理中所言顯係為迴護之詞，無足憑採。又被告甲○
      ○雖另以而當時伊在台中，受僱於林漢庭擔任賣檳榔之工
      作，不可能負責看守卓芳成夫妻云云置辯，惟被告甲○○
      對於其於95年8 月29日親至旗山鎮圓富里里長辦公室，數
      天後在張進泰租屋處，代林翊宸接受支票，在該地毆打卓
      芳成一事均不否認外，證人李鳳珠亦於審理中證稱：於拘
      禁該處見過甲○○很多次，無法計數，且於警詢中證稱：
      其於95年9 月21日卓芳成出院當日，尚受被告甲○○逼迫
      簽立本票7 張（見警卷第37頁）；及證人卓煥欽亦於本院
      審理中當庭指認被告甲○○於95年10月15日，亦曾偕同林
      翊宸、卓芳成再度前往旗山鎮圓富里協商債務等語（見本
      院卷(二)第128 頁），堪認被告甲○○於95年8 月至10月間
      ，曾多次出入上開張進泰租屋處無疑，然證人即其僱主林
      漢庭於本院審理時竟證稱：95年7 、8 月開檳榔店，請甲
      ○○幫忙顧店，該年8 、9 月時，剛開店很忙，甲○○很
      少休假，開店一年多僅休息一天而已云云，此與上開被告
      甲○○之供述、證人李鳳珠、卓煥欽等人之證詞大相逕庭
      ，其證詞顯有迴護被告甲○○之嫌，已難憑採，況證人林
      漢庭亦自承：店沒有營業時，其不知道甲○○行蹤，甲○
      ○之工作時間不固定，其要休假就休假，很自由等語（見
      本院卷(二)第180-181 頁），亦堪認證人林漢庭與被告甲○
      ○未見面之時間，被告甲○○之行處與舉止，其全然無從
      得知，是難以其證詞為何有利被告甲○○之認定。綜上所
      述，被告黃昭憲、甲○○、林正坤於張進泰不在上開租屋
      處時，受林翊宸指示，負責輪流為其看守卓芳成夫妻一事
      ，堪可認定。
（三）被告林正坤、甲○○對卓芳成夫妻為上開恐嚇言語，及林
      翊宸、甲○○曾共同脅迫李鳳珠簽立面額共65萬元之7 張
      本票等情事，業經證人卓芳成於偵查中、李鳳珠於警詢、
      偵查、及本院審理中證述甚詳（96年度偵字第15232 號卷
      第37、39、40頁、、警卷第37頁、本院卷(二)第134 頁），
      且互核相符，又卓芳成、李鳳珠2 人與被告林正坤、甲○
      ○等人原不相識，並無仇隙，渠等於偵查、審理中之證述
      業經具結，對於被告林正坤、甲○○應無誣指陷己於偽證
      罪責之損人不利己動機，另參以證人李鳳珠於警、偵、審
      理之證述均屬一致，對於何人所為何事，所述言語，利與
      不利部分，均能具體翔實描述，堪認其係親身經歷之痛苦
      經歷，其證詞可信度極高，被告林正坤、甲○○空言否認
      上開恐嚇、強制犯行，不足憑採。又被告甲○○辯稱：其
      與張進泰有借貸關係，故於95年9 月間某日，到張進泰租
      屋處欲協商債務，惟接獲林翊宸電話告知請其代收支票，
      因拿票之人說要找卓芳成夫婦，其不知該夫婦何在即未收
      受，嗣林翊宸要求其修理卓芳成，其恐家人不測，進入屋
      內發現卓芳成夫妻與林正坤正在泡茶，不得不無故毆打卓
      芳成，此並非其本意云云，並提出票據影本2 張為證，惟
      縱使被告甲○○與張進泰間確存有債務關係，被告甲○○
      所為，除毆打卓芳成外，另犯有妨害自由、恐嚇、強制之
      犯行，業如前述，其所為是否全出於受制張進泰之故，已
      有可疑，又參諸證人卓芳成於偵查中證稱：「（為何要自
      殺？）在我自殺的前一天晚上，『醫生仔』恐嚇我說如果
      我找不到保人，他要讓我生不如死，在談判破裂後，他們
      4 人輪流打我，有時拿木棒，有時徒手，我的脊椎還被他
      們打斷，所以當天我就想，如果我自殺了，他們就會放走
      我太太，而且我死了就沒有這個問題，自殺的原因也是因
      為在那裡沒有自由，且遭受他們不斷毒打。」（96年度偵
      字第15232 號卷第36頁），及證人李鳳珠於審理中證稱：
      「我請我公公去借20萬來擔保，『醫生仔』叫那人把錢送
      去曹公路，因拿錢的人是年輕人，後來沒有把錢拿出來就
      離開，『醫生仔』、『山雞』就開始拿木棒，短木棍打卓
      芳成背部，踢他眼睛，我還跪在地上求他們，『醫生仔』
      說我越求，他們打的越厲害。」等語（見本院卷(二)第134
      頁），所述情形與甲○○所辯大相逕庭，復參以被告甲○
      ○動輒對被害人夫妻惡言相向，使其心生畏怖，且其手段
      殘忍，造成卓芳成受傷多處甚至脊椎骨第5 節斷裂，對於
      李鳳珠之苦苦哀求亦無生憐憫之心等情，在在與其辯稱迫
      於無奈之情形有違，足見其所辯均純屬虛妄，要無可採。
（四）被告張進泰雖否認林正坤等人所為與其無關，惟參酌其於
      審理中供稱：95年8 、9 月，其人不舒服，所以請林翊宸
      幫其處理，其很少在上開租屋處出入等語（見本院卷(二)第
      188 頁），及被告林正坤、黃昭憲於警詢、偵查中均證稱
      ：渠等乃聽命於林翊宸，而林翊宸係受命於張進泰等語（
      見96年度偵字第17585 號卷第103 頁、第28頁），足認被
      告林正坤、黃昭憲、甲○○等人雖聽命於林翊宸，然林翊
      宸乃聽從於張進泰之命令行事，期間被告張進泰既曾在上
      開租屋處出入，對於林翊宸等人所為並未阻止或改善，堪
      認張進泰對於林翊宸等人所為，自當知悉並係其授權而為
      之，被告張進泰徒然諉稱不知云云，要無可採。又被告張
      進泰雖矢口否認有傷害卓芳成之犯行，惟證人卓芳成於偵
      查中曾證稱：張進泰曾表示他跟警界關係很好，其遭囚禁
      期間，其父親卓枝忠向旗山分局報案，當天晚上張進泰就
      知道並毆打伊等語（見96年度偵字第15232 號卷第38頁）
      ，證人李鳳珠亦於審理中證稱：其囚禁在2 樓期間，張進
      泰有叫卓芳成下去，卓芳成上來曾跟伊說他有被打等語（
      見本院卷(二)第134 頁），足見被告張進泰亦曾親自毆打卓
      芳成，其空言否認傷害之犯行，不足採信。
（五）又被告翁金德固坦承其於95年8 月29日、95年10月15日2
      次載林翊宸、卓芳成等人前往旗山鎮圓富里進行債務協商
      ，惟其辯稱：其係開計程車的，受張進泰之託載人前往旗
      山，其不知道卓芳成、李鳳珠乃受張進泰囚禁云云。惟共
      同被告林正坤雖於審理時否認在張進泰租屋處看到翁金德
      等語，然其於本院訊問時曾明確陳稱：此事有林翊宸、甲
      ○○、張進泰、黃昭憲、翁金德等人參與，張黃秀麗是送
      便當的等語（見96年度聲羈字第681 號第6 頁），足認其
      對於未參與犯行之張黃秀麗（詳後述）既有特別陳明，其
      供稱翁金德有參與此事一語，應非屬虛妄；又對於翁金德
      是否常在張進泰租屋處出入一事，參以被告黃昭憲曾於偵
      查中供稱：翁金德偶爾會去張進泰租屋處找張進泰及林正
      坤（見96年度偵字第17585 號第106 頁）及被告林正坤陳
      稱：翁金德會到張進泰租屋處找伊等語（見上卷第102 頁
      ），復參諸證人歐榮德於警詢中證稱：常聽到翁金德至屋
      內與張進泰等人談話之聲音（見96年度偵字第23831 號第
      20 頁） ，及證人李鳳珠於審理中證稱：曾在張黃秀麗帶
      伊去洗澡，看過翁金德在客廳（見本院卷(二)第140 頁）等
      語，足見翁金德確實常進入張進泰租屋處，並與上開看守
      之人聊天，張進泰等人亦不避諱讓翁金德看到被私行拘禁
      之被害人，是堪認共同被告張進泰、林正坤於審理中陳稱
      ：翁金德沒有在張進泰租屋處逗留，對於拘禁被害人一事
      並不知情云云，要係迴護之詞，並不足採。又參酌卓芳成
      夫妻於第1 次至旗山鎮圓富里協商，去程時乃乘坐翁金德
      駕駛之車輛，而第2 次卓芳成被載往旗山鎮協商債務，搭
      乘之車輛亦為翁金德所駕駛，業經證人李鳳珠證述甚明（
      見本院卷(二)第133 頁），亦經被告翁金德於偵查中自承無
      誤，然卓芳成夫妻既於張進泰等人私行拘禁之狀態中，一
      旦帶渠夫妻2 人外出，即有事跡敗露及被害人脫逃、求救
      之風險，是林翊宸等人自無僱請不知情之駕駛搭載之理，
      是難以翁金德駕駛之車輛為計程車，即與一般營業小客車
      同視，又林翊宸等人為避免渠2 人脫逃呼救，其行止自與
      一般人搭車不同，翁金德時常出入張進泰租屋處，又2 次
      搭載卓芳成等人前往旗山，其辯稱對卓芳成夫妻受拘禁一
      事全然不知，實與常情有違，殊難採信。綜上，被告翁金
      德2 次駕車搭載卓芳成等人前往旗山鎮協商債務，其與張
      進泰等人對於剝奪卓芳成夫妻自由應有犯意聯絡一事，應
      堪認定。
（六）綜上所述，被告張進泰上開私行拘禁、強制、恐嚇、傷害
      犯行，被告林正坤之私行拘禁、傷害、恐嚇犯行，被告黃
      昭憲之私行拘禁、傷害犯行，被告甲○○之私行拘禁、傷
      害、恐嚇、強制犯行，被告翁金德之2 次剝奪他人行動自
      由犯行，均已事證明確，堪以認定。
五、犯罪事實（五）部分：
    訊據被告張進泰對犯罪事實（五）之私行拘禁、強制、恐嚇
    之犯行業已坦認不諱；被告翁金德固坦承其於95年10月22日
    確有駕駛自用小客車將歐榮德帶至張進泰租屋處，惟矢口否
    認有何妨害自由犯行，辯稱：其是計程車司機，只是因為張
    進泰叫車才去載歐榮德云云。經查：
（一）歐榮德向張進泰借款100 萬元而無力清償，於95年10月22
      日，被張進泰帶往上開租屋處1 樓樓梯間拘禁，期間張進
      泰並拿鐵鍊及鎖頭予歐榮德，命其自行用鐵鍊鍊住雙腳腳
      踝及樓梯鐵製扶把，僅腳腫脹時得鬆開，於96年4 月3 日
      ，其曾與陳冠樺共同鏈在該處，於96年5 月6 日，亦曾與
      卓芳成共同鏈在該處，直至96年5 月24日經警救出為止，
      期間張進泰曾有恐嚇，罰其半蹲等行為等情，業經證人歐
      榮德於警詢、偵查、審理時證述甚詳，並與證人卓芳成於
      偵查中、證人陳冠樺、李鳳珠於偵查、審理中之證詞互核
      相符，且有扣案之鐵鍊、門鎖、鑰匙等物，96年5 月24日
      現場蒐證照片11張，及扣押清單1 份等件附卷可稽，並為
      被告張進泰所不爭執，上開事實，堪可認定。
（二）另於95年10月22日當天，歐榮德一走出超商，李文丁及一
      名不詳男子即分別抓住歐榮德左、右手，將其強押進翁金
      德駕駛之車輛，歐榮德上車後向李文丁等人稱：不用押我
      ，我不會跑走等語，翁金德尚因此回頭叫李文丁2 人鬆手
      一節，業經證人歐榮德於警詢中證述明確（見96年度偵字
      第15232 號卷第123 頁），歐榮德嗣於審理時雖一度改稱
      其是自願上車，惟經本院提示警詢筆錄訊問後，其亦確認
      警詢所說方為屬實（見本院卷(二)第122 頁），參酌其警詢
      中之陳述較接近案發時點，記憶較為清晰，復因當時其未
      直接面對被告之質疑，心理壓力較小，且其警詢陳述經過
      細節明確具體，又其與翁金德並無仇隙，應無誣陷伊於罪
      之動機等情，應以證人歐榮德警詢時之證述較為可信，被
      告翁金德空言否認不知歐榮德係被強押上車，係屬違實之
      詞，要無可採。又由被告翁金德當天所開為私人轎車，歐
      榮德被押上車後，其尚命李文丁等人鬆手一情觀之，其辯
      以是張進泰叫車，其才前往云云，顯然不足採信，其與被
      告張進泰等人確有剝奪歐榮德行動自由之犯意聯絡無疑。
（六）綜上所述，被告張進泰上開私行拘禁、強制、恐嚇犯行，
      被告翁金德之剝奪他人行動自由犯行，均臻明確，堪可認
      定。
二、論罪科刑部分：
（一）新舊法比較：
    被告張進泰、黃昭憲於犯罪事實（一）、（二）中第（1）
    、（2） 項行為、（三）行為後，前於94年2 月2 日修正公
    布之刑法，已自95年7 月1 日起施行，另刑法施行法亦於95
    年6 月14日增訂該法第1 條之1 規定，並自95年7 月1 日施
    行。其中修正後刑法第2 條之規定，乃係關於新舊法比較適
    用之準據法，其本身無關行為可罰性要件之變更，故於95年
    7 月1 日刑法修正施行後，如有涉及比較新舊法之問題，即
    應逕依修正後刑法第2 條第1 項規定，為「從舊從輕」之比
    較（最高法院95年度第8 次刑事庭會議決議意旨參照）。經
    查：
１. 刑法第302 條第1 項、第304 條剝奪他人行動自由罪、強制
    罪雖未修正，然因刑法施行法第1 之1 條第2 項之規定，係
    在替代罰金罰鍰提高標準條例部分條文，與適用罰金罰鍰提
    高標準條例之結果相同，對於被告而言並不發生有利或不利
    之問題，僅係將貨幣單位由銀元改為新臺幣，並非法律變更
    刑度之條文，當無須就新舊法比較，應逕適用之（臺灣高等
    法院暨所屬法院95年法律座談會刑事類提案第17號研討結果
    參照）。又修正後刑法第33條第5 款亦已將罰金刑最低標準
    均改為新台幣1000元以上，是比較修正前後刑度結果，以修
    正後之規定對被告較為不利，應適用修正前刑法第33條第5
    款。
２. 另按修正後刑法第28條關於成立共同正犯之標準，將原來共
    同正犯之共同「實施」犯罪，改為共同「實行」犯罪，剔除
    完全未參與犯罪相關行為之「實行」的「陰謀共同正犯」及
    「預備共同正犯」，而本案被告之犯行非屬陰謀、預備共同
    正犯，不論依修正前刑法第28條之規定，抑或修正後刑法第
    28條之規定，均構成共同正犯，比較結果並無利與不利，是
    依刑法第2 條規定，應依修正前刑法第28條論之。
３. 刑法於95年7 月1 日修正施行後，業已刪除第55條後段牽連
    犯及第56條連續犯之規定，比較新、舊法結果，修正前第55
    條後段牽連犯之規定，係將被告有牽連關係之數行為從一重
    處斷，第56條連續犯之規定，則係將被告連續之數行為以一
    罪論，但得加重其刑至2 分之1 ，較之刑法刪除上開條文後
    ，被告各行為應併合處罰之規定而言，顯以修正前刑法較有
    利於被告。
（二）被告所犯法條：
１. 按刑法第302 條第1 項所謂以其他非法方法，剝奪人之行動
    自由，係對於同條項私行拘禁之補充規定，若於剝奪被害人
    之行動自由後將被害人拘禁於一定之處所，繼續較久之時間
    ，即屬私行拘禁（最高法院86年度台上字第3619號判決參照
    ）。又按刑法第305 條之恐嚇危害安全罪，係指單純以將來
    加害生命、身體、自由、名譽、財產之事，恐嚇他人致生危
    害於安全者而言，如對於他人之生命、身體等，以現實之強
    暴、脅迫手段加以危害要挾，使人行無義務之事或妨害人行
    使權利，即應構成刑法第304 條之強制罪，縱有恐嚇行為，
    亦僅屬犯強制罪之手段，無更論以恐嚇危害安全罪之餘地（
    最高法院84年度台非字第194 號判決意旨參照）；另刑法第
    302 條之妨害自由罪，原包括私行拘禁及以其他非法方法剝
    奪人之行動自由而言，所謂非法方法，當包括強暴脅迫等情
    事在內，行為人等於剝奪行動自由行為繼續中，恐嚇被害人
    ，並脅迫被害人行無義務之事，自屬包含於剝奪被害人行動
    自由之同一意念之中，縱其所為合於刑法第304 條、第305
    條之情形，仍應視為剝奪行動自由之部分行為，而不另論罪
    。（最高法院74年度台上字第3404號判例、87年度台上字第
    1066號判決參照）。末按，以強暴之方法剝奪人之行動自由
    時，若於實施強暴行為之過程中，致被害人受有傷害，乃施
    強暴之當然結果，固不另論傷害罪，惟妨害自由罪，並非以
    傷人為當然之手段，若行為人另具有傷害故意，且發生傷害
    結果，自應成立傷害罪名，如經合法告訴，即應負傷害罪責
    （最高法院30年度上字第3701號、94年度台上字第4781號）
    。
２. 犯罪事實（一）部分：是核被告張進泰對史文風3 次所為，
    均係犯刑法第302 條第1 項私行拘禁罪，其對王雅蓮3 次所
    為，均係犯刑法第304 條強制罪。被告張進泰以不提供擔保
    即不讓史文風離開等語恐嚇史文風、王雅蓮一事，參諸前開
    說明，自屬包含於上開私行拘禁、強制罪犯行之同一意念之
    中，均不另論處，是公訴人認被告張進泰另構成恐嚇危害安
    全罪，容有誤會。
３. 犯罪事實（二）部分：核被告張進泰對陳冠樺2 次、陳雅玲
    1 次所為之拘禁行為，均係犯刑法第302 條第1 項私行拘禁
    罪，其分別於95年間、96年4 月16日脅迫陳雅玲、吳光弘前
    來其簽發本票、背書等行無義務之事，均係犯刑法第304 條
    強制罪。而被告黃昭憲對陳雅玲所為，則係犯第302 條第1
    項私行拘禁罪。
４. 犯罪事實（三）部分：被告張進泰、黃昭憲對周木山所為，
    各係犯刑法第302 條第1 項私行拘禁罪，渠等對周張桂香、
    謝清霖所為，各係犯刑法第304 條強制罪。至被告張進泰對
    周木山之恐嚇犯行，如前述２之理由，自包含於前開私行拘
    禁之犯行中，不另論處。
５. 犯罪事實（四）部分：被告張進泰、林正坤、甲○○於私行
    拘禁卓芳成夫妻行為繼續中，恐嚇卓芳成、李鳳珠，並脅迫
    卓芳成、李鳳珠行無義務之事，雖合於刑法第304 條第1項
    強制罪、第305 條恐嚇危害安全罪之犯罪構成要件，惟揆諸
    前開說明，仍應視為私行拘禁之部分行為，應僅成立私行拘
    禁罪，不再論以強制罪及恐嚇危害安全罪（最高法院82年度
    台上字第1670號判決參照）。至被告張進泰、林正坤、黃昭
    憲、甲○○於拘禁過程中毆打卓芳成成傷，係渠等另基於傷
    害之犯意所為，並非其剝奪自由行為之當然結果，此由被害
    人李鳳珠、卓芳成證稱：渠等乃基於洩憤、尋覓擔保之保人
    為渠等所不滿意、報警被得知等理由遭張進泰等人毆打等語
    可明，且被害人卓芳成業已於警詢中提出告訴（見警卷第29
    頁），渠等自應另負傷害罪責。是核被告張進泰、林正坤、
    黃昭憲、甲○○對卓芳成、李鳳珠所為，均各犯刑法第302
    條第1 項私行拘禁罪，被告張進泰、黃昭憲、甲○○對卓芳
    成所為1 次、及被告林正坤對卓芳成所為2 次毆打犯行，均
    係犯第277 條第1 項之傷害罪，而被告翁金德參與之犯行，
    為95年8 月27日、同年10月15日，剝奪卓芳成、李鳳珠之自
    由，將之載往旗山鎮圓富里之部分，其2 次所為，均係犯刑
    法第302 條第1 項剝奪他人行動自由罪。
６. 犯罪事實（五）部分：核被告張進泰對歐榮德所為，係犯刑
    法第302 條第1 項私行拘禁罪，被告翁金德剝奪歐榮德自由
    ，將之載往張進泰租屋處部分，係犯刑法第302 條第1 項後
    段之剝奪他人行動自由罪。
（三）被告所犯各罪間之法律關係：
１. 犯罪事實（一）中，被告張進泰與林翊宸及姓名年籍不詳之
    成年男子7 、8 名就對史文風所為之犯行；犯罪事實（二）
    中，被告張進泰、黃昭憲與、林翊宸與1 名姓名年籍不詳之
    成年男子就對陳雅玲所為私行拘禁犯行，及被告張進泰與林
    翊宸與2 、3 名姓名年籍不詳之成年男子對陳冠樺所為之私
    行拘禁犯行，張進泰與林翊宸對陳雅玲、吳光弘之強制犯行
    ；犯罪事實（三）中，被告張進泰、黃昭憲、林翊宸與1 名
    姓名年籍不詳之成年男子對周木山之私行拘禁犯行，被告張
    進泰、黃昭憲、林翊宸與3 、4 名姓名年籍不詳之成年男子
    對周張桂香、謝清霖所為之強制犯行；犯罪事實（四）中，
    被告張進泰、林正坤、黃昭憲、甲○○、林翊宸對卓芳成、
    李鳳珠所為之私行拘禁犯行，被告林正坤、甲○○於95年9
    月間對卓芳成之傷害犯行，被告翁金德分別於95年8 月27日
    與甲○○、林正坤、林翊宸與2 名姓名年籍不詳之成年男子
    、及於同年10月15日與甲○○、林翊宸、及1 名姓名年籍不
    詳之成年男子，所為之剝奪他人行動自由犯行；犯罪事實（
    五）中，被告張進泰與林翊宸對歐榮德之私行拘禁犯行，被
    告翁金德與張進泰、李文丁與1 名姓名年籍不詳之成年男子
    對歐榮德之剝奪他人行動自由犯行，上開犯行間均有犯意聯
    絡及行為分擔，均應論以共同正犯。
２. 連續數行為而犯同一之罪名，部分之數行為，發生在刑法修
    正施行前者，該部分適用最有利於行為人之法律，若其中部
    分之一行為或數行為，發生在新法施行後者，該部分不能論
    以連續犯；犯一罪而其方法或結果之行為，若其中部分之行
    為在新法施行後者，該部分不能論以牽連犯（最高法院95年
    度第8 次次刑事庭會議意旨參照）。查：被告張進泰於犯
    罪事實（一）、（二）中第（1） 、（2） 項、（三）之私
    行拘禁（史文風、陳冠樺、陳雅玲、周木山）、強制（王雅
    蓮、陳雅玲、周張桂香、謝清霖）犯行，及被告黃昭憲於犯
    罪事實（二）中第（2） 項，（三）之私行拘禁（陳雅玲、
    周木山）犯行，均時間緊接，方法、罪名相同，且均係為催
    討欠款所為，顯係基於概括犯意而為之，應依修正前刑法第
    56條連續犯之規定，各以一罪論，並加重其刑。又被告張
    進泰前開於犯罪事實（一）、（二）中第（1） 、（2） 項
    、（三）之私行拘禁、強制犯行間，及被告黃昭憲於犯罪事
    實（二）、（三）所犯之私行拘禁、犯罪事實（三）所犯之
    強制二罪間，均有手段、目的之牽連關係，依修正前刑法第
    55條規定，應分別從一重之私行拘禁罪處斷。參諸首開說
    明，被告張進泰於犯罪事實（二）中第（3） 項、（四）、
    （五)中 之私行拘禁、強制犯行；被告黃昭憲於犯罪事實（
    四）之私行拘禁犯行，均於刑法修正後所犯，與渠等前開於
    刑法修正前所為之犯罪，均無從以牽連犯及連續犯論之。
３. 被告張進泰、黃昭憲於犯罪事實（三）中，以一強制行為，
    迫使周張桂香交付現金3 萬元、謝清霖在本票上背書而行無
    義務之事，係一行為觸犯二罪，為同種想像競合犯；又被告
    張進泰、林正坤、黃昭憲、甲○○於犯罪事實（四）中，以
    一行為私行拘禁卓芳成、李鳳珠，被告翁金德於95年8 月29
    日，以一行為剝奪卓芳成、李鳳珠之行動自由，亦均為同種
    想像競合犯，均應論以一罪。
４. 是張進泰於犯罪事實（一）、（二）中第（1） 、（2） 項
    、（三）所為之私行拘禁犯行（業如前述，此部分依連續犯
    、牽連犯論以一重之私行拘禁罪）；犯罪事實（二）中，第
    （3）項之私行拘禁陳冠樺犯行；犯罪事實（二）中，所為
    之強制吳光弘之犯行；犯罪事實（四）中，所為之私行拘禁
    卓芳成、李鳳珠之犯行；犯罪事實（四）中，所為之傷害卓
    芳成犯行；犯罪事實（五）中，所為之私行拘禁歐榮德犯行
    。被告林正坤於犯罪事實（四）中，所為之私行拘禁卓芳成
    、李鳳珠犯行；犯罪事實（四）中所為之2 次傷害卓芳成犯
    行。被告黃昭憲於犯罪事實（二）、（三）所為之私行拘禁
    犯行（業如前述，此部分依連續犯、牽連犯論以一重之私行
    拘禁罪），犯罪事實（四）所為之私行拘禁卓芳成、李鳳珠
    之犯行；犯罪事實（四）中所為之傷害卓芳成之犯行。被告
    甲○○於犯罪事實（四）中，所為之私行拘禁卓芳成、李鳳
    珠之犯行；犯罪事實（四）中所為之傷害卓芳成之犯行。被
    告翁金德於犯罪事實（四）中，95年8 月29日剝奪卓芳成、
    李鳳珠行動自由之犯行；犯罪事實（四）中，95年10月15日
    剝奪卓芳成行動自由之犯行；犯罪事實（五）中，剝奪歐榮
    德行動自由之犯行。上開行為間，其犯意各別，行為均各自
    獨立，均應分論併罰。
（四）爰審酌被告張進泰不思以合法手段解決債務糾紛，竟夥同
      其他被告，動輒以囚禁債務人之手段催逼債務，並以此要
      脅債務人之家屬或以簽立本票或以背書方法提供擔保，甚
      而囚禁無關係之債務人家屬，以此催逼，其目無法紀，所
      為危害治安甚鉅，其囚禁被害人過程，時而施以毆打、半
      蹲、恐嚇等各式凌虐，甚而加以用鐵鍊綑綁其手腳，而使
      被害人於狹小空間生活甚長達7 個月至9 個月，其手段極
      其惡劣，造成受害人身心受創甚深，犯後猶稱被害人乃出
      於自願被拘禁、綑綁云云，顯見並無悔意，其心態甚為可
      議；而被告林正坤、黃昭憲、甲○○雖非主要造意者，惟
      其對於無怨仇之被害人，於看守期間竟以殘酷之手段將之
      毆打成傷，並施以凌虐、恐嚇，致被害人卓芳成竟喝鹽酸
      、割腕以圖自殺，其身心痛苦之鉅由此可見，渠等惡性非
      輕，犯後猶否認部分犯行，避重就輕，實難謂已有悔意；
      而被告翁金德雖參與程度較輕，惟犯後設詞飾卸，未見悔
      意，並參以被告張進泰等人，迄今均未與被害人達成和解
      ，及其個別之犯罪參與程度、動機、目的、手段等一切情
      狀，分別量處如主文所示之刑，並定應執行之刑，以示警
      懲。另扣案如附表之物，惟有編號1-4 之鐵鍊、門鎖、鑰
      匙、警用手銬鑰匙為被告張進泰所有且為渠等供私行拘禁
      犯行所用之物，應依刑法第38條第1 項第2 款之規定宣告
      沒收，至於附表編號5-10、11、15均非被告及其共同正犯
      所有，編號12、14之互助會單、手銬與本案並無關連，編
      號13之本票係史文風、王雅蓮於本案前跟會所簽，亦非本
      案犯罪所得之物，業經被告張進泰供述在卷（見本院卷(二)
      第272 頁），其既非被告及其共同正犯所有之物，且乏證
      據證明供前揭犯罪之用，又非違禁物，均無從為沒收之諭
      知，公訴人聲請宣告沒收，容有誤會，並此敘明。
（五）又被告張進泰所犯之犯罪事實（一）、（二）、（三）所
      為之私行拘禁犯行，犯罪事實（二）中，所犯之第2 次拘
      禁陳冠樺、強制吳光弘之犯行，均為被告於96年4 月24日
      前所為，而犯罪事實（四）中，所犯之傷害犯行，因其犯
      罪時間不詳，依罪疑為輕，以最有利被告之原則，推定其
      係於96年4 月24日前所為；又被告林正坤、甲○○、黃昭
      憲皆於95年10月22日後，即未再參與上開私行拘禁之犯行
      （詳後述），是被告林正坤於犯罪事實（四）中，所為之
      私行拘禁、2 次傷害犯行；被告黃昭憲於犯罪事實（二）
      、（三）所為之私行拘禁犯行，犯罪事實（四）所為之私
      行拘禁、傷害犯行；被告甲○○於犯罪事實（四）中，所
      為之私行拘禁、傷害犯行；被告翁金德於犯罪事實（四）
      中，2 次剝奪他人行動自由犯行，及犯罪事實（五）中，
      1 次剝奪他人行動自由犯行，均係於96年4 月24日以前所
      為，經核均合於中華民國96年罪犯減刑條例第2 條第1 項
      第3 款之規定，均應減其宣告刑2 分之1 。
乙、不另為無罪之諭知部分：
一、公訴意旨略以：犯罪事實（二）部分：被告張進泰為向陳冠
    樺逼迫債務，竟於95年初某日，由張進泰駕車，搭載林翊宸
    、及黃昭憲等人前往強押陳冠樺至張進泰租屋處拘禁；另被
    告張進泰於96年4 月3 日拘禁陳冠樺後，竟命手下以毆打，
    不准其自由活動、洗澡，僅提供塑膠桶供其排泄，只提供2
    餐，不定時命其他手下於半夜時分撞擊樓梯門，使之不敢睡
    覺，極盡精神及身體折磨之不人道能事，而使陳冠樺居於類
    似奴隸之不自由地位。犯罪事實（四）部分：被告張進泰於
    囚禁卓芳成夫妻期間內，指示林正坤、張黃秀麗每日僅提供
    1 至2 餐，渠等喝水則飲用該處廁所之地下水度日，自95年
    10月22日起，張進泰等人則不定時於半夜時分，以命卓芳成
    、歐榮德2 人在該處半坪不到之樓梯間半蹲、對看，並不准
    渠等自由活動、洗澡，僅提供塑膠桶供其排泄，且不定時命
    林翊宸、甲○○、黃昭憲等人於半夜時分撞擊樓梯門，讓歐
    榮德、卓芳成無法睡覺，林翊宸等人並基於傷害之概括犯意
    ，連續多次無端持球棒等物毆打卓芳成，造成卓芳成身體多
    處受傷之傷害，極盡精神及身體折磨之不人道能事，而使渠
    等居於類似奴隸之不自由地位。犯罪事實（五）部分：被告
    張進泰拘禁歐榮德後，亦以前段所示之方式使歐榮德亦居於
    類似奴隸之不自由地位。因認於犯罪事實（二）部分，被告
    張進泰涉犯刑法第296 條第1 項使人為奴隸罪嫌，被告黃昭
    憲涉犯共同剝奪陳冠樺之行動自由罪嫌及第296 條第1 項使
    人為奴隸罪嫌；犯罪事實（四）部分，被告張進泰、甲○○
    、林正坤、黃昭憲、翁金德共同涉犯刑法第296 條第1 項使
    人為奴隸罪嫌，被告甲○○、林正坤、黃昭憲自95年10月22
    日後仍參與上開妨害自由犯行，被告翁金德共同涉犯第277
    條第1 項傷害罪嫌；犯罪事實（五）部分，被告張進泰、甲
    ○○、黃昭憲、翁金德共同涉犯刑法第296 條第1 項使人為
    奴隸罪嫌，被告甲○○、黃昭憲共同涉犯第302 條第1 項剝
    奪他人行動自由罪。
二、所謂「奴隸」，係指雖非使人為奴隸，而不以人道相待，使
    之不能自由，有似於奴隸者而言，是每日痛打，不給飲食，
    祇能認為凌虐行為，與使人居於類似奴隸之不自由地位有別
    最高法院31年上字第1664號判例、25年上字第2740號判例著
    有明文。查陳冠樺自95年4 月3 日至16日受拘禁期間，僅第1
    日被鐵鍊練住其右腳踝，翌日即由張進泰解開，此經證人陳
    冠樺於審理中證述無訛，又公訴人所指之不准其洗澡，不定
    時命其他手下於半夜時分撞擊樓梯門，以驚嚇陳冠樺，讓其
    不敢睡覺等情事，除未見被害人陳冠樺於警詢、偵查中為上
    開指訴外，業經其於審理中否認上情，其即屬不能證明；又
    由被害人陳冠樺、卓芳成、李鳳珠、歐榮德證稱：遭囚禁期
    間，被告張進泰將卓芳成夫妻與歐榮德隔離拘禁，每天提供
    渠等2 餐，飲水，被害人可上廁所，冬天時每2 個禮拜，由
    張黃秀麗帶李鳳珠至張進泰住處洗熱水澡、洗衣，尚未迫使
    其從事其他勞苦工作等情觀之，應認其雖遭剝奪自由，惟尚
    未達使之居於類似奴隸，法律上人格亦剝奪殆盡，而淪為權
    利之客體，與通常財貨無異之程度，至於其中雖曾發生卓芳
    成夫妻飲用地下水，被告張進泰罰被害人半蹲、對看、撞擊
    樓梯門使之無法睡覺等事，惟由被害人之證詞可知，其並非
    繼續性經常發生，且參諸前揭判例，此只能認為係凌虐行為
    ，非即能等同為使人居於類似奴隸之不自由地位。是被告張
    進泰、甲○○、林正坤、黃昭憲所為，非能以刑法第296 條
    第1 項律之，惟此部分與前開私行拘禁之犯行，為實質上一
    罪關係，爰就被告張進泰、甲○○、林正坤、黃昭憲此部分
    犯行，均不另為無罪之諭知。
三、按犯罪事實應依證據認定之，無證據不得認定犯罪事實；不
    能證明被告犯罪者，應諭知無罪之判決，刑事訴訟法第154
    條第2 項、第301 條第1 項分別定有明文。經查：(一)被告黃
    昭憲被訴參與強押陳冠樺之妨害自由犯行部分，除經其堅詞
    否認外，並經證人陳冠樺於審理中當庭指認：「（是否認識
    黃昭憲？有無看過？）不認識。沒有。」、「（二次被帶到
    張進泰過程，都沒有看過黃昭憲？）是。」（見本院卷(二)第
    63-67 頁），是並無證據足認被告黃昭憲有參與強押陳冠樺
    至張進泰租屋處之犯行。(二)又被告林正坤、甲○○、黃昭憲
    均堅詞否認有參與犯罪事實（五）之犯行，渠等於審理中均
    供稱：渠等不認識歐榮德，自95年10月間即不太過去張進泰
    租屋處，未參與95年10月之後之犯行等語，核與證人歐榮德
    證稱：「（在那裡，有無人看守？）張進泰，沒有其他人。
    」、「（在庭被告有無在拘禁現在看過？）除張進泰夫婦，
    翁金德開計程車外，其他被告沒有看過。」等語相符，又參
    以證人卓芳成、李鳳珠、卓煥欽之證詞，渠等最後1 次提及
    被告林正坤、甲○○、黃昭憲3 人之時點係95年10月間，被
    告甲○○與林翊宸等人前往旗山鎮圓富里協商債務，嗣後均
    未提及被告林正坤等3 人，及共同被告張進泰證稱：大概是
    在找到歐榮德前3 天，林翊宸說林正坤找到工作，無法幫忙
    ，伊就自己過去租屋處睡，之後就很少看到黃昭憲、林正坤
    等語，足認被告林正坤、甲○○、黃昭憲所辯，應可採信，
    被告林正坤等3 人自95年10月22日歐榮德被拘禁起，即未再
    參與犯罪事實（四）之私行拘禁犯行，更無參與犯罪事實（
    五）之全部犯行。(三)又被告翁金德除上開剝奪卓芳成、李鳳
    珠、歐榮德行動自由之犯行外，遍查相關卷證，未見被告翁
    金德有參與毆打或凌虐被害人之相關證據，其被訴共同傷害
    ，及使人為奴隸罪犯行，自屬不能證明。而被告翁金德雖於
    上開被害人囚禁期間曾出入張進泰租屋處，惟證人歐榮德於
    審理時證稱：其被拘禁處不能看見客廳之情形，其認為歐榮
    德在看守他們，是其之推測等語，及證人李鳳珠於審理中證
    稱：在樓下時，翁金德沒看守，但其在張黃秀麗帶伊去洗澡
    時，曾經看過翁金德在看電視，在那裡看電視的人都是在看
    守我們等語（見本院卷(二)第117 、122 、140 、143 頁），
    足見被害人認翁金德為看守之人，均乃出於臆測，而其於該
    處看電視之行為，亦難遽其目的即為看守被害人，是被告翁
    金德參與之犯行僅限於剝奪卓芳成、李鳳珠、歐榮德之行動
    自由，而未參與張進泰等人之私行拘禁之犯行。此外，復查
    無其他足可證明被告林正坤、甲○○、黃昭憲、翁金德等人
    有上述(一)、(二)、(三)犯行之積極證據，惟上開(一)部分與被告黃
    昭憲前開論罪科刑部分有連續犯之裁判上一罪關係，(二)部分
    與被告林正坤、甲○○、黃昭憲論罪科刑部分為實質上一罪
    之關係，(三)部分與被告翁金德前開論罪科刑部分分別有實質
    上一罪及裁判上一罪之關係，爰不就上述(一)、(二)、(三)部分另
    為無罪之諭知。
丙、不另為不受理之諭知部分：
一、公訴意旨另以：被告張進泰於拘禁歐榮德期間，另基於傷害
    之概括犯意，連續多次無端持電擊棒、球棒等物毆擊歐榮德
    ，造成歐榮德身體多處受傷，因認被告張進泰另涉有傷害罪
    嫌。
二、按告訴乃論之罪，告訴人於第一審辯論終結前，得撤回其告
    訴；又告訴經撤回者，法院應諭知不受理之判決，刑事訴訟
    法第238 條第1 項，及第303 條第3 款定有明文，刑法第27
    7 條之傷害罪，依同法第287 條之規定須告訴乃論，告訴人
    歐榮德於本院審理中，業已就傷害罪部分撤回其告訴，有本
    院97年4 月17日言詞辯論筆錄可稽（見本院卷(二)第123 頁）
    ，本應為不受理之判決，惟公訴意旨認此與上開論罪科刑部
    分為裁判上一罪之關係，爰就此部分另為不受理之諭知。
丁、無罪部分：
一、公訴意旨略以：被告張黃秀麗為被告張進泰之妻子，其與被
    告張進泰等人基於概括之犯意聯絡，負責買便當送至張進泰
    租屋處予被害人食用，因認其共同涉犯刑法第296 條第1項
    使人為奴隸罪嫌、第302 條剝奪他人行動自由罪嫌、第305
    條恐嚇危害安全罪嫌、第304 條強制罪嫌、第277 條第1 項
    傷害罪嫌云云。
二、按共同正犯，須2 人以上，對於犯罪，有意思聯絡及行為分
    擔，亦即其主觀上有為達特定犯罪之目的，相互間利用他方
    之行為遂行之意思，客觀上有分擔犯罪構成要件之行為，始
    足當之，而幫助犯，則係指對於正犯與以精神或物質上之助
    力，便於其犯罪之實行者而言（最高法院76年度台上字第
    7695號判決參照），故參諸最高法院25年度上字第238 號判
    例：「上訴人在製造嗎啡機關內，如僅係受僱服洗滌器具等
    一切雜事，對於製造嗎啡並無加工行為，縱係知情，尚難論
    以幫助製造嗎啡罪。」，是被告對於他人之犯罪行為若未施
    以直接及重要之幫助，其所為僅為雜事，縱使知情，亦難以
    幫助犯論之。
三、經查：被告張黃秀麗就上開犯罪事實參與部分，係為其每日
    送便當予被囚禁之被害人食用，及每2 週帶李鳳珠至其住處
    洗熱水澡一情，業經證人史文風、王雅蓮、卓芳成、李鳳珠
    、歐榮德等人證述甚明，至證人李鳳珠雖於審理時證稱：被
    告張黃秀麗曾看守卓芳成、歐榮德等語，惟李鳳珠當時被囚
    禁於租屋處2 樓，並未親見張黃秀麗有看守之事實，上開證
    詞純屬臆測之語，並非可採。參諸被告張黃秀麗於本院中供
    稱：其知道張進泰有押人，其有叫張進泰放他們回去，但張
    進泰不聽等語，足認其並非為自己犯罪之意思而參與，也無
    以他人行為遂行自己犯罪之意思，復參以其所實施之行為，
    並非妨害自由構成要件之行為，其單純送飯及帶被害人洗澡
    之行為，亦難謂為上開妨害自由犯行直接及重要之幫助行為
    ，揆諸前開說明，即無從以被告張黃秀麗為張進泰等人之共
    犯或幫助犯相繩之，此外，又查無其他積極證據足以證明被
    告張黃秀麗之犯罪，自應就被告張黃秀麗部分為無罪之諭知
    。
據上論斷，應依刑事訴訟法第299 條第1 項前段、第301 條第1
項，刑法第2 條第1 項前段、修正前刑法第28條、第55條後段，
第56條、刑法第302 第1 項、第304 條第1 項、第277 條第1 項
、第55條、刑法第38條第1 項第2 款、第51條第5 款，刑法施行
法第1 條之1 ，中華民國96年罪犯減刑條例第2 條第1 項第3 款
、第7 條之規定，判決如主文。
本案經檢察官郭騰月到庭執行職務。
中    華    民    國    97    年    7     月    3    日
                  刑事第一庭 審判長     法  官 陳明富
                                        法  官 曾仁勇
                                        法  官 張琬如
以上正本證明與原本無異。
如不服本判決應於收受本判決後10日內向本院提出上訴書狀，並
應敘述具體理由，如未敘述上訴理由者，應於上訴期間屆滿後20
日內補提理由書狀於本院（均須按他造當事人之人數附繕本）「
切勿逕送上級法院」。
中    華    民    國    97    年    7     月    3     日
                                        書記官 劉甄庭
附錄法條：
中華民國刑法第302條第1項（剝奪他人行動自由罪）
私行拘禁或以其他非法方法，剝奪人之行動自由者，處 5 年以下
有期徒刑、拘役或 3 百元以下罰金。
中華民國刑法第304條第1項（強制罪）
以強暴、脅迫使人行無義務之事或妨害人行使權利者，處 3 年以
下有期徒刑、拘役或 3 百元以下罰金。
中華民國刑法第277條第1項（普通傷害罪）
傷害人之身體或健康者，處 3 年以下有期徒刑、拘役或 1 千元
以下罰金。
附表：
  ┌──┬───────┬──┬─────────┐
  │編號│扣押物品名稱  │數量│查扣地點          │
  ├──┼───────┼──┼─────────┤
  │ 1  │鐵鍊          │1 條│高雄縣鳳山市○○路│
  │    │              │    │127 之2 號        │
  ├──┼───────┼──┼─────────┤
  │ 2  │門鎖          │2 個│同上              │
  ├──┼───────┼──┼─────────┤
  │ 3  │鑰匙          │3 支│同上              │
  ├──┼───────┼──┼─────────┤
  │ 4  │警用手銬鑰匙  │1 支│同上              │
  ├──┼───────┼──┼─────────┤
  │ 5  │NOKIA 牌行動電│1 具│同上              │
  │    │話（IMEI：3501│    │                  │
  │    │00000000000） │    │                  │
  ├──┼───────┼──┼─────────┤
  │ 6  │林銘輝及周珊珊│3 本│同上              │
  │    │之存摺        │    │                  │
  ├──┼───────┼──┼─────────┤
  │ 7  │空白借據及收據│10張│同上              │
  ├──┼───────┼──┼─────────┤
  │ 8  │空白本票      │6 張│同上              │
  ├──┼───────┼──┼─────────┤
  │ 9  │周珊珊等人之華│29張│高雄縣鳳山市○○路│
  │    │僑銀行匯款委託│    │127 之1 號1 樓    │
  │    │書            │    │                  │
  ├──┼───────┼──┼─────────┤
  │ 10 │車牌號碼DJH－ │1 張│同上              │
  │    │693 號機車行車│    │                  │
  │    │執照          │    │                  │
  ├──┼───────┼──┼─────────┤
  │ 11 │卓芳成簽發之本│26張│同上              │
  │    │票            │    │                  │
  ├──┼───────┼──┼─────────┤
  │ 12 │互助會單      │1 張│同上              │
  ├──┼───────┼──┼─────────┤
  │ 13 │史文風、王雅蓮│45張│同上              │
  │    │2 人簽發之本票│    │                  │
  ├──┼───────┼──┼─────────┤
  │ 14 │手銬          │2 付│同上              │
  ├──┼───────┼──┼─────────┤
  │ 15 │史文風所有之土│1 批│同上              │
  │    │地所有權狀    │    │                  │
  └──┴───────┴──┴─────────┘


司法院資訊處製作；財團法人民間司法改革基金會備份。
